【裁判字號】    99,訴,327
【裁判日期】    991130
【裁判案由】    分割共有物
【裁判全文】
臺灣嘉義地方法院民事判決               99年度訴字第327號
原      告  蔡糖
            蔡水
共      同
訴訟代理人  楊漢東律師
複 代理 人  何永福律師
            林威廷
被      告  尤漢忠
            尤漢卿
            蔡新設
            孫邱束
            劉邱含笑
            陳秀錦
            陳坤清
            陳秋惠
            陳莉榛原名：陳秋.
            陳福生
            陳秋伶
            葉雲海
            葉秀雯
            葉秀玲
            葉宏泰
            張
            張協珍
            吳梅
            吳瓊隆
            吳秀枝
            謝吳秀燕
            呂吳秀錦
            吳文欣原名：吳瓊.
            吳秀珠
            王崑玉
            王阿桃
            王崑成
            王錦雲
            王崑南
            李喜一
            李素英
            李德勝
            李牡丹
            李路
            李志祥原名：李路.
            李通貴
            陳吳含笑
            吳福成
            吳諒成
            吳阿鑾
            吳正吉
            林賢
            張侯美麗原名：林.
            洪李杏環
            李一芳
            李坤蒼
            李張月琴
            李美珍
            李美燕
            李朝進
            李美蘭
            沈只
            沈重
            張進圖
            張順隆
            張順源
            張順河
            王秋雅
            王虹琇
            王虹文
            黃陳
            陳振雄
            劉陳秀麗
            陳秀華
            陳秀惠
            沈廖美雪
            沈瑞祥
            黃緞華
            沈嘉達
            沈柏宜
            賴謝梅原名：謝梅.
            謝世明
            謝燕枝
            謝國秀
            謝金玲
            謝世祥
上列當事人間請求分割共有物事件，經本院於民國99年11月26日
言詞辯論終結，判決如下：
    主  文
被告謝世明、謝燕枝、謝國秀、謝金玲、謝世祥應就被繼承人謝
龍所有坐落嘉義縣大林鎮○○路段二三九之一０地號土地，地目
建，面積二七四０平方公尺，應有部分十六分之一，辦理繼承登
記。
被告孫邱束、劉邱含笑、陳秀錦、陳坤清、陳秋惠、陳莉榛、陳
福生、陳秋伶、葉雲海、葉秀雯、葉秀玲、葉宏泰、張、張協
珍、吳梅、吳瓊隆、吳秀枝、謝吳秀燕、呂吳秀錦、吳文欣、吳
秀珠、王崑玉、王阿桃、王崑成、王錦雲、王崑南、李喜一、李
素英、李德勝、李牡丹、李路、李志祥、李通貴、陳吳含笑、
吳福成、吳諒成、吳阿鑾、吳正吉、林賢、張侯美麗、洪李杏環
、李一芳、李坤蒼、李張月琴、李美珍、李美燕、李朝進、李美
蘭、沈只、沈重、張進圖、張順隆、張順源、張順河、王秋雅、
王虹琇、王虹文、黃陳、陳振雄、劉陳秀麗、陳秀華、陳秀惠
、沈廖美雪、沈瑞祥、黃緞華、沈嘉達、沈柏宜、賴謝梅、謝世
明、謝燕枝、謝國秀、謝金玲、謝世祥應就被繼承人陳石頭所有
坐落嘉義縣大林鎮○○路段二三九之一０地號土地，地目建，面
積二七四０平方公尺，應有部分八分之一，辦理繼承登記。
兩造共有坐落嘉義縣大林鎮○○路段二三九之一０地號土地，地
目建，面積二七四０平方公尺，分割為如附圖一所示：代號甲部
分面積三四二點五平方公尺，分歸被告尤漢忠、尤漢卿取得，並
按應有部分各二分之一比例保持共有；代號乙部分面積八五六點
二五平方公尺，分歸原告蔡水取得；代號丙部分面積一七一點二
五平方公尺，分歸被告蔡新設取得；代號丁部分面積一七一點二
五平方公尺，分歸被告謝世明、謝燕枝、謝國秀、謝金玲、謝世
祥取得，並按應繼分比例保持公同共有；代號戊部分面積三四二
點五平方公尺，分歸被告孫邱束、劉邱含笑、陳秀錦、陳坤清、
陳秋惠、陳莉榛、陳福生、陳秋伶、葉雲海、葉秀雯、葉秀玲、
葉宏泰、張、張協珍、吳梅、吳瓊隆、吳秀枝、謝吳秀燕、呂
吳秀錦、吳文欣、吳秀珠、王崑玉、王阿桃、王崑成、王錦雲、
王崑南、李喜一、李素英、李德勝、李牡丹、李路、李志祥、
李通貴、陳吳含笑、吳福成、吳諒成、吳阿鑾、吳正吉、林賢、
張侯美麗、洪李杏環、李一芳、李坤蒼、李張月琴、李美珍、李
美燕、李朝進、李美蘭、沈只、沈重、張進圖、張順隆、張順源
、張順河、王秋雅、王虹琇、王虹文、黃陳、陳振雄、劉陳秀
麗、陳秀華、陳秀惠、沈廖美雪、沈瑞祥、黃緞華、沈嘉達、沈
柏宜、賴謝梅、謝世明、謝燕枝、謝國秀、謝金玲、謝世祥取得
，並按應繼分比例保持公同共有；代號己部分面積八五六點二五
平方公尺，分歸原告蔡糖取得。
訴訟費用由兩造按如附表所示原應有部分比例負擔。
    事實及理由
一、本件除被告陳坤清、王崑玉、李喜一外，其餘被告經合法通
    知，均未於最後言詞辯論期日到場，核無民事訴訟法第386
    條各款所列情形，爰依原告聲請，由其一造辯論而為判決。
二、原告起訴主張：坐落嘉義縣大林鎮○○路段239之10地號土
    地（下稱系爭土地），為兩造共有，應有部分如附表所示。
    系爭土地並無因物之使用目的不能分割情形，為求土地有效
    利用，有分割必要，兩造無法達成協議，爰依法請求裁判分
    割等語。又系爭土地共有人謝龍、陳石頭已死亡，未辦理繼
    承登記，被告謝世明、謝燕枝、謝國秀、謝金玲、謝世祥應
    先繼承被繼承人謝龍應有部分；被告孫邱束、劉邱含笑、陳
    秀錦、陳坤清、陳秋惠、陳莉榛、陳福生、陳秋伶、葉雲海
    、葉秀雯、葉秀玲、葉宏泰、張、張協珍、吳梅、吳瓊隆
    、吳秀枝、謝吳秀燕、呂吳秀錦、吳文欣、吳秀珠、王崑玉
    、王阿桃、王崑成、王錦雲、王崑南、李喜一、李素英、李
    德勝、李牡丹、李路、李志祥、李通貴、陳吳含笑、吳福
    成、吳諒成、吳阿鑾、吳正吉、林賢、張侯美麗、洪李杏環
    、李一芳、李坤蒼、李張月琴、李美珍、李美燕、李朝進、
    李美蘭、沈只、沈重、張進圖、張順隆、張順源、張順河、
    王秋雅、王虹琇、王虹文、黃陳、陳振雄、劉陳秀麗、陳
    秀華、陳秀惠、沈廖美雪、沈瑞祥、黃緞華、沈嘉達、沈柏
    宜、賴謝梅、謝世明、謝燕枝、謝國秀、謝金玲、謝世祥應
    先繼承被繼承人陳石頭應有部分，並辦理繼承登記後為原物
    分割等語。並聲明：求為判決如主文第1至3項所示。
三、被告方面：
  (一)被告陳坤清、王昆玉、李喜一均表示同意系爭土地分割如附
    圖一所示。
  (二)被告尤漢忠、尤漢卿未於最後言詞辯論期日到場，據其等先
    前到庭陳述，均同意分割如附圖一所示，並願於分割後維持
    共有。
  (三)其餘被告未於言詞辯論期日到場，亦未提出準備書狀作何聲
    明或陳述。
四、按各共有人得隨時請求分割共有物。但因物之使用目的不能
    分割或契約訂有不分割之期限者，不在此限；又共有物分割
    之方法，不能協議決定者，法院得因任何共有人之請求，命
    為分配，民法第823條第1項、第824條第2項分別定有明文。
    經查系爭土地為兩造共有，應有部分如附表所示之事實，業
    據原告提出戶籍謄本、繼承系統表及土地登記謄本為證，信
    屬真實。又原告主張系爭土地無因物之使用目的不能分割或
    契約訂有不分割之期限，兩造復無法達成分割協議之事實，
    為被告所不爭執，亦堪認為真實。本件原告訴請分割系爭土
    地，洵屬有據。
五、按共有之不動產之共有人中有人死亡者，他共有人請求分割
    共有物時，為求訴訟經濟起見，可許原告就請求繼承登記及
    分割共有物之訴合併提起，即以一訴請求該死亡之共有人之
    繼承人辦理繼承登記，並請求該繼承人於辦理繼承登記後，
    與原告及其餘共有人分割共有之不動產。查系爭土地之原共
    有人謝龍、陳石頭分別於民國89年10月17日、51年1月15日
    死亡，被告謝世明、謝燕枝、謝國秀、謝金玲、謝世祥為謝
    龍繼承人；被告孫邱束、劉邱含笑、陳秀錦、陳坤清、陳秋
    惠、陳莉榛、陳福生、陳秋伶、葉雲海、葉秀雯、葉秀玲、
    葉宏泰、張、張協珍、吳梅、吳瓊隆、吳秀枝、謝吳秀燕
    、呂吳秀錦、吳文欣、吳秀珠、王崑玉、王阿桃、王崑成、
    王錦雲、王崑南、李喜一、李素英、李德勝、李牡丹、李
    路、李志祥、李通貴、陳吳含笑、吳福成、吳諒成、吳阿鑾
    、吳正吉、林賢、張侯美麗、洪李杏環、李一芳、李坤蒼、
    李張月琴、李美珍、李美燕、李朝進、李美蘭、沈只、沈重
    、張進圖、張順隆、張順源、張順河、王秋雅、王虹琇、王
    虹文、黃陳、陳振雄、劉陳秀麗、陳秀華、陳秀惠、沈廖
    美雪、沈瑞祥、黃緞華、沈嘉達、沈柏宜、賴謝梅、謝世明
    、謝燕枝、謝國秀、謝金玲、謝世祥為陳石頭繼承人，迄今
    均尚未就共有土地應有部分辦理繼承登記乙節，業據原告提
    出戶籍謄本、繼承系統表及土地登記謄本等為證，堪信為真
    。依上開說明，原告請求上揭被告就被繼承人謝龍、陳石頭
    所有系爭土地應有部分辦理繼承登記，為有理由，應予准許
    ，爰判決如主文第1、2項所示。
六、系爭土地略呈南北長東西窄之不規則地形，東、南面有道路
    ，西面及北面與第三人土地相鄰，各共有人於系爭土地上之
    建物坐落如附圖二所示等情，業據本院履勘現場，囑託嘉義
    縣大林地政事務所測量，有勘驗筆錄、複丈成果圖、地籍圖
    謄本在卷可資參佐。本院審酌附圖一所示分割方案經到庭之
    共有人同意，並無被告表示異議，且兩造分配之土地方整，
    均面臨通道得以對外通行，兼顧共有人地上建物坐落位置等
    系爭土地之條件、臨路狀況、使用現狀、整體利用之效益、
    各共有人之利益及兩造之意願等情，認以附圖一所示分割方
    案分割系爭土地，應屬可採，爰分割為如主文第3項所示。
七、按因共有物分割事件涉訟，由敗訴當事人負擔訴訟費用顯失
    公平者，法院得酌量情形，命勝訴之當事人負擔其一部，民
    事訴訟法第80條之1定有明文。本件兩造係因分割系爭土地
    無法達成協議而涉訟，但各自所為之行為均為維護自身權益
    ，揆諸上揭說明，按兩造於系爭土地之原應有部分比例負擔
    訴訟費用，尚屬妥適，爰定訴訟費用分擔如主文第4項所示
    。
八、據上論結，原告之訴為有理由，依民事訴訟法第385條第1項
    前段、第80條之1、第85條第1項但書、第2項，判決如主文
    。
中    華    民    國    99    年    11    月    30    日
                  民事第三庭  法  官  陳端宜
以上正本係照原本作成。
如對本判決上訴須於判決送達後20日內向本院提出上訴狀。如委
任律師提起上訴者，應一併繳納上訴審裁判費。
中    華    民    國    99    年    11    月    30    日
                              書記官  馬嘉蓮
附表：
┌───┬─────┬────────────┬───────┬────┐
│代  號│登記所有人│   現所有人（繼承人）   │應有部分及訴訟│ 備  註 │
│      │          │                        │費用負擔比例  │        │
├───┼─────┼────────────┼───────┼────┤
│  甲  │  尤漢忠  │同左                    │16分之1       │        │
│      ├─────┼────────────┼───────┤        │
│      │  尤漢卿  │同左                    │16分之1       │        │
├───┼─────┼────────────┼───────┼────┤
│  乙  │  蔡  水  │同左                    │48分之15      │        │
├───┼─────┼────────────┼───────┼────┤
│  丙  │  蔡新設  │同左                    │16分之1       │        │
├───┼─────┼────────────┼───────┼────┤
│  丁  │  謝  龍  │謝世明、謝燕枝、謝國秀、│16分之1       │訴訟費用│
│      │（已死亡）│謝金玲、謝世祥          │（公同共有）  │連帶負擔│
├───┼─────┼────────────┼───────┼────┤
│  戊  │  陳石頭  │孫邱束、劉邱含笑、陳秀錦│8分之1        │訴訟費用│
│      │（已死亡）│、陳坤清、陳秋惠、陳莉榛│（公同共有）  │連帶負擔│
│      │          │、陳福生、陳秋伶、葉雲海│              │        │
│      │          │、葉秀雯、葉秀玲、葉宏泰│              │        │
│      │          │、張、張協珍、吳梅、吳│              │        │
│      │          │瓊隆、吳秀枝、謝吳秀燕、│              │        │
│      │          │呂吳秀錦、吳文欣、吳秀珠│              │        │
│      │          │、王崑玉、王阿桃、王崑成│              │        │
│      │          │、王錦雲、王崑南、李喜一│              │        │
│      │          │、李素英、李德勝、李牡丹│              │        │
│      │          │、李路、李志祥、李通貴│              │        │
│      │          │、陳吳含笑、吳福成、吳諒│              │        │
│      │          │成、吳阿鑾、吳正吉、林賢│              │        │
│      │          │、張侯美麗、洪李杏環、李│              │        │
│      │          │一芳、李坤蒼、李張月琴、│              │        │
│      │          │李美珍、李美燕、李朝進、│              │        │
│      │          │李美蘭、沈只、沈重、張進│              │        │
│      │          │圖、張順隆、張順源、張順│              │        │
│      │          │河、王秋雅、王虹琇、王虹│              │        │
│      │          │文、黃陳、陳振雄、劉陳│              │        │
│      │          │秀麗、陳秀華、陳秀惠、沈│              │        │
│      │          │廖美雪、沈瑞祥、黃緞華、│              │        │
│      │          │沈嘉達、沈柏宜、賴謝梅、│              │        │
│      │          │謝世明、謝燕枝、謝國秀、│              │        │
│      │          │謝金玲、謝世祥          │              │        │
├───┼─────┼────────────┼───────┼────┤
│  己  │  蔡  糖  │同左                    │48分之15      │        │
└───┴─────┴────────────┴───────┴────┘

司法院資訊處製作；財團法人民間司法改革基金會備份。
